臺灣雲林地方法院民事裁定
111年度事聲字第28號
異  議  人  廖俊修  
相  對  人  廖進龍  
上列當事人間請求拆除地上物返還土地事件，異議人對本院司法
事務官於中華民國111年11月2日所為111年度司聲字第183號確定
訴訟費用額之裁定聲明異議，本院裁定如下：
    主  文
原裁定命異議人應負擔之訴訟費用額，於逾新臺幣伍仟貳佰捌拾
參元本息部分廢棄。
異議人應給付相對人之訴訟費用額確定為新臺幣伍仟貳佰捌拾參
元，及自本裁定送達相對人之翌日起至清償日止，按週年利率百
分之五計算之利息。
其餘異議駁回。
    理  由
一、按當事人對於司法事務官處理事件所為之終局處分，得於處
    分送達後10日之不變期間內，以書狀向司法事務官提出異議
    。司法事務官認前項異議有理由時，應另為適當之處分；認
    異議為無理由者，應送請法院裁定之。法院認第1項之異議
    為有理由時，應為適當之裁定；認異議為無理由者，應以裁
    定駁回之，民事訴訟法第240條之4第1項至第3項定有明文。
    本件異議人對於本院司法事務官於民國111年11月2日所為之
    111年度司聲字第183號民事裁定（下稱原裁定）聲明異議，
    原裁定於111年11月8日送達異議人，異議人於111年11月10
    日聲明異議，經司法事務官認為無理由而送請本院裁定，經
    核與上開規定相符，先予敘明。
二、異議意旨略以：異議人與相對人間修水槽爭議之民事事件，
    前經承審法官當庭為雙方當事人分析曉諭後，異議人答應拆
    除水槽，改變設置處，拆除及整工費用均由異議人支出，不
    再侵越地界。雙方成立和解筆錄第2點載明原告（即相對人
    ）其餘請求拋棄，故異議人不須理會相對人之其餘請求。而
    訴訟費用新臺幣（下同）1,000元載明由相對人支付，經和
    解後可聲請退回670元，故裁判費為330元，經承審法官進行
    調解，由相對人代墊，回家再還330元給相對人，此有法院
    和解、錄影音可證明，上開和解成立內容雙方均無異議而簽
    名，原裁定確定之訴訟費用與上開和解約定之金額不符，為
    此，聲明異議，請求廢棄原裁定等語。
三、按法院未於訴訟費用之裁判確定其費用額者，第一審受訴法
    院於該裁判有執行力後，應依聲請以裁定確定之；確定之訴
    訟費用額，應於裁定送達之翌日起，加給按法定利率計算之
    利息，民事訴訟法第91條第1項、第3項分別定有明文。而所
    謂訴訟費用，包括裁判費、民法第77條之23至第77條之25所
    定之費用，包括訴訟文書之影印費、攝影費、抄錄費、翻譯
    費、證人及鑑定人日旅費、及其他進行訴訟之必要費用。當
    事人為和解者，其和解費用及訴訟費用各自負擔之；但別有
    約定者，不在此限。和解成立者，當事人得於成立之日起三
    個月內聲請退還其於該審級所繳裁判費三分之二。訴訟費用
    如有溢收情事者，法院應依聲請並得依職權以裁定返還之。
    前項聲請，至遲應於裁判確定或事件終結後三個月內為之；
    民事訴訟法第84條、第77條之26第1項、第2項亦定有明文，
    是當事人和解成立者，此乃當事人約定相互讓步以終止或防
    止爭執之發生，已無所謂訴訟勝敗之問題，因此訴訟費用依
    法應各自負擔，但當事人別有約定者，仍予尊重之。
四、經查：兩造間拆除地上物返還土地事件(本院111年度虎簡字
    第181號，下稱系爭事件)，相對人於起訴時已預納第一審裁
    判費3,000元，於訴訟進行中再繳納地政勘查規費800元、4,
    150元，嗣兩造於111年9月14日成立訴訟上和解，和解筆錄
    第3點載明訴訟費用由被告（即異議人）負擔，相對人已經
    核准退還2,000元等情，有相對人提出之和解筆錄、本院111
    年10月22日雲院宜民虎甲111虎簡字第181號函、本院自行收
    納款項收據、雲林縣西螺地政事務所地政規費聯單在卷可稽
    （見原裁定卷第7-11頁），並經本院調閱系爭事件卷宗核閱
    屬實。惟系爭事件於111年9月14日言詞辯論當庭，業經承審
    法官諭知兩造和解成立，並依相對人之聲請退還相對人溢繳
    之裁判費2,000元及訴訟費用667元，有上開言詞辯論筆錄在
    卷可佐（見系爭事件卷第155頁）。準此，系爭事件應徵收
    之法定裁判費應為1,000元，相對人於起訴時雖自行繳納3,0
    00元裁判費，但其中2,000元為溢繳，嗣系爭事件經和解成
    立，且由承審法官當庭諭知准予退還3分之2裁判費即667元
    ，則第一審裁判費之數額於計算退費後應為333元，原裁定
    以系爭事件第一審裁判費為3,000元，退還相對人2,000元後
    仍有餘額1,000元，將1,000元全額認列為訴訟費用之一部，
    即有未當。是關於裁判費部分，應僅得於法定裁判費1,000
    元扣除退還667元後之餘額333元予以認列之，如承辦股書記
    官漏未完成退費手續，僅係補退費問題。另相對人繳納之地
    政規費800元、4,150元係屬訴訟進行之必要費用而屬訴訟費
    用之一部，至於和解筆錄第2點記載原告其餘請求拋棄，係
    專指系爭事件之實體法上之其餘請求權拋棄；另相對人是否
    有取得異議人私下給付之裁判費，亦係執行時得否扣除之問
    題，本件訴訟費用之負擔已於和解筆錄第3點定之，自不得
    於確定訴訟費用額事件程序再為不同之認定。　
五、綜上所述，相對人得向異議人請求給付負擔之訴訟費用額應
    為5,283元（計算式：333元＋800元＋4,150元＝5,283元），並
    應依民事訴訟法第91條第3項規定，加給自本裁定送達相對
    人之翌日起至清償日止，按法定利率即週年利率5%計算之利
    息。原裁定命異議人應負擔之訴訟費用額，與上開認定結果
    有異部分尚有未洽。異議意旨就此部分指摘原裁定不當，求
    予廢棄，為有理由。
六、據上論結，本件異議為一部有理由，一部無理由，依民事訴
    訟法第240條之4第3項，裁定如主文。　　　
中　　華　　民　　國　　111 　年　　11　　月　　30　　日
                  民事第一庭    法  官  林珈文
正本係照原本作成。
如不服本裁定，應於裁定正本送達後10日內向本院提出抗告狀，
並繳納抗告費新臺幣1000元。
中　　華　　民　　國　　111 　年　　11　　月　　30　　日
                                書記官　林可芯